【裁判字號】    98,交聲,280
【裁判日期】    981203
【裁判案由】    違反道路交通管理處罰條例聲明異議
【裁判全文】
臺灣苗栗地方法院交通事件裁定         98年度交聲字第280號
移送機關即
原處分機關  交通部公路總局新竹區監理所苗栗監理站
異  議  人
即受處分人  甲○○
上列異議人即受處分人因違反道路交通管理處罰條例案件，對於
交通部公路總局新竹區監理所苗栗監理站於民國98年9 月25日以
竹監苗字第裁54-F00000000號所為之處分（原舉發案號：苗栗縣
警察局苗縣警交字第F00000000 號）聲明異議，本院裁定如下：
    主  文
異議駁回。
    理  由
一、按汽車駕駛人，行經有燈光號誌管制之交岔路口闖紅燈，處
    新臺幣（下同）1,800 元以上5,400 元以下罰鍰，又汽車駕
    駛人，有違反道路交通管理處罰條例（下稱同條例）第53條
    情形者，除依原條款處罰鍰外，並記違規點數3 點，同條例
    第53條第1 項、第63條第1 項第3 款，分別定有明文。而同
    條例所稱之汽車，依該條例第3 條第8 款規定，亦包括機器
    腳踏車在內。
二、原處分意旨略以：異議人即受處分人甲○○於民國98年9 月
    1 日2 時40分許，騎乘車牌號碼9FV-215 號重型機車行經竹
    南永貞公園路口處時，為苗栗縣警察局竹南分局竹南派出所
    警員攔停舉發「1.闖紅燈（直行）」違規；嗣經原處分機關
    函請舉發單位調查結果，仍認異議人有上開違規行為，原處
    分機關乃依同條例第53條第1 項（漏載第63條第1 項第3 款
    ）暨違反道路交通管理事件統一裁罰基準及處理細則第41條
    第4 項規定，於98年9 月25日裁處異議人罰鍰1,800 元整，
    並記違規點數3 點，原處分並無不法等語。
三、異議人聲明異議意旨略以：異議人於98年9 月1 日深夜1 、
    2 點於永貞路2 段機車優先通行道合法綠燈左轉，騎車進入
    崁頂街，沒有經過公園路；嗣接近勝利街口時，警員無預警
    地要求異議人停車，稱異議人闖紅燈，而警員執勤駕駛之勤
    務車超大型且永貞路中間分隔島種有大量樹木，夜深昏暗照
    明不夠，永貞路分隔島大樹遮蔽視線，警員是否誤認？請求
    撤銷原處分云云。
四、經查：
（一）異議人對於在上開時、地，騎乘車牌號碼9FV-215 號重型
      機車為警攔停之事實固不否認，並有原舉發單位即苗栗縣
      警察局苗縣警交字第F00000000 號舉發違反道路交通管理
      事件通知單1 份在卷可憑，此部分事實即堪予認定。是故
      本件爭點就落在異議人是否有「闖紅燈（直行）」之事實
      ？
（二）經本院傳喚證人即本件舉發警員賴文華於98年11月19日到
      庭具結證稱：「（為何異議人遭舉發時之照片是顯示98年
      8 月31日的時間？）我的相機有幾小時的誤差。因為當時
      勤務表是執行98年8 月31日早上8 點編排到9 月1 日早上
      8 點的勤務。所以相機是設在8 月31日。我的相機時間有
      慢幾小時，誤差值我不清楚。」、「（問：取締過程有無
      錄音？）有。當時我與廖依俐執行職務。但錄音檔因為容
      量的問題，就被清掉了，15天就被覆蓋掉了。」、「（問
      ：查獲過程？）當時執行巡邏勤務，我和廖依俐共乘1 車
      ，我開車。當時行經永貞路由北向南，還未到公園路口，
      距離不到100 公尺，當時永貞路是綠燈，我的車速約30至
      40公里，當時該路口的光線正常，我看到異議人騎乘
      9FV-215 號重型機車，從公園路往崁頂街方向過來，當時
      路口只有這1 台機車，所以絕不會記錯車號。異議人突然
      從公園路闖紅燈過來，車速約4 、50公里，我和同事看到
      後，就直接右轉崁頂街，但追不上異議人的車。我們進入
      崁頂街後，先按喇叭，示意異議人停車，就在崁頂街往遊
      橘生活館前，請異議人停車。停車後，我同事先下車，告
      知異議人違規的事實，我把車停好，我就下車再告知異議
      人違規的地方在哪裡。」、「（問：你們有清楚說明你們
      看到他由公園路闖紅燈過崁頂街嗎？）有。當時異議人說
      他沒有注意到紅燈這件事，但未說到他是由永貞路左轉崁
      頂街。」、「（問：該路口有無監視錄影器？）有。但無
      法照到全景，只能照到路口中間車道的位置。我有調錄影
      帶看。我有看到該路口有車經過，但車號不清楚。」、「
      （問：可否放大？）監視器解析度有問題。」、「（問：
      當時光線明亮？）明亮。因為全部路口有路燈。」、「（
      問：當時有無另1 台機車永貞路左轉崁頂街？）當時整個
      路段就只有1 台車而已，因為當時是深夜。該路口已經沒
      有車了。我確定就只有異議人的那台車。我不會搞錯。」
      、「（問：該路口有無停止線或繪路口範圍？）都很明確
      。都有。他已經過崁頂街的停止線了。」、「（問：當時
      永貞路的樹木會遮你的視線？）不會。因為他的車子已經
      到我劃X 的位置上，所以無視線擋住的問題。而且永貞路
      路上前半段並無樹木，樹木是在後面。」、「（問：你右
      轉追他時，是永貞路右轉嗎？）是。因為當時永貞路是綠
      燈。」（見本院卷第32頁至第35頁）。
（三）另證人即警員廖依俐於98年11月20日到庭具結證稱：「（
      問：查獲過程？）當時執行巡邏勤務，我和賴文華共乘1
      車。當時走永貞路由北向南，還未到公園路口，距離不到
      100 公尺，當時永貞路是綠燈，我們的車速很慢，是夜間
      ，車速約20、30公里，當時兩旁有便利商店，與路燈都有
      正常運作，故視線清楚。因該路段有酒店，平常會有違規
      酒駕的車子，故我當時有很注意。當時是夜間，好像只有
      1 、2 輛車經過。我們在永貞路外車道，看到異議人騎乘
      9FV-215 號重型機車，它從公園路右側機車道，由東往西
      直行，闖紅燈到崁頂街上。當時路口只有這1 台機車。異
      議人的車速比我們快，我和同事看到後，就減速右轉崁頂
      街，當時都是綠燈燈號，後來右轉後發現異議人的車，就
      鳴警笛喇叭與亮警示燈攔查，示意異議人停車，就在崁頂
      街往遊橘生活館前，請異議人停車。停車後，我先下車，
      駕駛人停好車才下車。我一下車就告知異議人違規的事實
      ，有告知他公園路由東向西闖紅燈。」、「（問：異議人
      的反應？）當時異議人說他沒有看清楚紅燈。」、「（問
      ：他有說他是從永貞路左轉崁頂街而非公園路直行崁頂街
      嗎？）印象中他未講。」、「（問：當時有無另1 台機車
      從永貞路左轉崁頂街？）當時整個路段就只有1 台車而已
      就是異議人的車。」、「（問：該路段有無停止線或繪路
      口範圍？）都很明確。他已經超過崁頂街的停止線，到遊
      橘生活館了。」等語。
（四）爰審酌證人賴文華、廖依俐均係以警員身分執行公務，斯
      時渠等受有行政懲處責任之監督，復均到庭具結作證，更
      以刑事責任擔保其等證言之真實性，本院先後傳訊前2 證
      人訊問結果，渠等證述情節大致相符，依渠等證詞可知，
      舉發當時雖係夜間但天氣晴朗，並無下雨之情形，且有照
      明，乃市區道路設有行車管制號誌之交岔路口、路面無障
      礙物，視距良好，當時僅有異議人一台車輛自苗栗縣竹南
      鎮○○路直行崁頂街，在在顯示依客觀情狀，證人2 人應
      無誤認事實之可能；復按員警稽查違反道路交通安全規則
      之各種違規行為，本有不同之執行方法，諸如超速、酒醉
      駕車等違規，倘非輔以科學儀器，尚難僅憑執勤人員之五
      官知覺即可判斷，而如闖紅燈之違規情狀而言，只要執勤
      人員於違規行為發生瞬間有所目擊即可判斷，核其違規行
      為屬時間短暫、稍縱即逝之性質，故無需強加諸以科學儀
      器取證始可得判斷違規與否。此外，尚有證人賴文華庭呈
      之車輛行駛路線現場圖1 紙、異議人當場收受舉發單照片
      1 張與照片1 張足證，雖照片上附記時間為98年8 月31日
      ，惟據證人賴文華證稱：此係相機時間於設定時未經對時
      調整，致生數小時時差等語，但並無礙於在98年9 月1 日
      凌晨舉發異議人闖紅燈後，異議人當場收受舉發通知書之
      事實等語，且異議人對於98年9 月1 日凌晨2 時40分有經
      過案發地點即公園路與崁頂街之交岔路口處，並為警查緝
      舉發乙節並不爭執，是經勾稽證人2 人證詞，並輔以上開
      照片、車輛行駛路線現場圖相佐，足認前開2 證人證述內
      容應屬可採，堪信屬實。
（五）雖異議人於本院調查時辯稱略以：「（問：有無於98年9
      月1 日上午2 時40分，駕駛9FV-215 號重型機車，於竹南
      永貞路、公園路口，遭警舉發「闖紅燈」？）不是闖紅燈
      ，我是綠燈左轉，我是延【應係《沿》之誤】永貞路由南
      往北要左轉崁頂街，要回家。我是走永貞路，該路口是綠
      燈，我是合法的左轉。」、「（問：警員在何處示意你停
      下來？）我沒有看到警車。我離崁頂街口200 公尺處他把
      我攔下來，他說我闖紅燈。他說我闖紅燈，我問他我怎麼
      闖紅燈，但他都沒有明講，他沒有解釋。我認為他舉證有
      誤。因為我頭部受過傷，所以我不會拿我的生命開玩笑。
      」、「（問：異議人有何意見？）你（指警員）當時並沒
      有講我如何闖紅燈或違規處在哪邊。」、「（問：你既然
      覺得很奇怪，為何還在舉發違反道路交通管理事件通知單
      上簽名？）他（警員）沒有講明地點。我怕會妨害公務，
      變成不良份子。但是我到了白天我就變得很不服氣。永貞
      路上分隔島上有樹木，樹木會遮住員警視線。」、「（問
      ：與證人有無恩怨關係？）無。」、「（問：當時你有無
      注意有無其他車子經過？）未注意。」、「（問：你當時
      要回家？）對。我當時是去苗栗市找我分居的先生溝通小
      孩的教育費，後來要回竹南家中。」、「（問：異議人有
      何意見？）我不是從公園路由東往西直行。我是由南而北
      是綠燈。我是永貞路左轉。」、「（問：異議人有無證據
      提出？）我當時車上未載人。但我是從苗栗市我先生家，
      討論完事要回竹南，故永貞路直接走崁頂街就可以了，不
      需要從公園路過來。而且晚上，我只注重安全。我先生是
      湛國真，他可以作證。」等語（見本院卷第31頁至第32頁
      、第34頁至第35頁及第52頁），經本院傳喚證人即異議人
      配偶湛國真到庭具結證述略以：「（問：他何時找你討論
      孩子的事？）晚上很晚了，可能是98年8 月31日晚間11點
      多。」、「（問：聊到何時？）大概98年8 月31日晚間12
      點前就離開了，不到1 小時。」、「（問：你們在何處討
      論？）我家，即苗栗市○○○街63號。」、「（問：他住
      何處？）竹南鎮○○路357 號。」、「（問：從你住處到
      他居所，車程多久？）我慢慢開車約半小時可到，時速60
      以下的話。若車速40的話，就需約40分鐘。」、「（問：
      你知道異議人去你家後，有至何處？）我認為他會直接回
      家，但我不確定，因我不在場。」等語（見本院卷第54頁
      至第55頁），本院就證人湛國真前開證言復訊問異議人，
      異議人亦表示：「（問：你先生有說晚上11點，你有去他
      家討論事，有無此事？）有。那時是98年8 月31日晚上，
      很晚了。」、「（問：你們討論大約40分，你就回家？）
      約有1 小時。」、「（問：與廖警員有無恩怨？）無。他
      們取締依法無據。」等語（見本院卷第55頁至第56頁），
      可知異議人於98年8 月31日晚間12時許，始自證人湛國真
      住處離開直接返回竹南鎮居所，其行駛路線應係自永貞路
      左轉至崁頂街，車程不會超過1 小時，然觀諸本件違規時
      間發生於98年9 月1 日凌晨2 時40分，明顯超出正常車程
      約1 小時40分之久，異議人騎車返家路線即有未依循前開
      常習之可能，故其是否曾抵達他處再由公園路直行崁頂街
      之可能，亦非可疑，且異議人復提不出其他積極證據足資
      佐證其未闖越紅燈等語屬實，是異議人前開辯解，應屬卸
      責之詞，難以採信。
六、綜上所述，足認異議人確於98年9 月1 日2 時40分許，騎乘
    車牌號碼9FV-215 號重型機車由苗栗縣竹南鎮○○路闖越紅
    燈直行崁頂街，則本件異議人既有前開於行經有燈光號誌管
    制之交岔口闖紅燈之違規行為，原處分機關依同條例第53條
    第1 項（漏載第63條第1 項第3 款）暨違反道路交通管理事
    件統一裁罰基準及處理細則第41條第4 項規定，裁處異議人
    罰鍰1, 800元，並記違規點數3 點，核無不當，故認異議人
    之聲明異議為無理由，應予駁回。
七、據上論斷，應依道路交通管理處罰條例第87條第2 項，道路
    交通案件處理辦法第19條，裁定如主文。
中    華    民    國    98    年    12    月    3     日
                  交通法庭法  官  周靜妮
以上正本與原本無異。
如不服本裁定應於送達後5 日內向本院提出抗告狀。
                          書記官  巫  穎
中    華    民    國    98    年    12    月    3     日

司法院資訊處製作；財團法人民間司法改革基金會備份。
